臺灣桃園地方法院民事判決　九十二年度保險字第三八號
　　原　　　告　國華產物保險股份有限公司
　　法定代理人　甲○○
　　訴訟代理人　丙○○
　　　　　　　　丁○○
　　被　　　告　乙○○
右當事人間請求損害賠償事件，於民國九十三年二月二十四日辯論終結，本院判決如
左：
    主      文
被告應給付原告新台幣柒拾萬元，及自民國九十二年十月九日起至清償日止，按週年
利率百分之五計算之利息。
訴訟費用由被告負擔。
本判決於原告以新台幣貳拾肆萬元供擔保後，得假執行。但被告如於以新台幣柒拾萬
元供擔保後，免假執行。
    事      實
甲、原告方面：
一、聲明：除假執行應供擔保之金額外，如主文所示。
二、陳述：
（一）原告以保單號碼一一二一第00000000號承保被告的車號ＬＲ─七九０
      九號自用小客車，被告在民國九十年十二月十九日，駕駛該車行駛在桃園縣中
      壢市○○○路時，因酒後駕車，不慎撞及訴外人方建配所駕駛的車號ＮＭ─三
      四一０號自小客車，致方建配身受重傷，被告所涉嫌的刑事犯罪部分，已經法
      院判刑確定在案，而被告因過失侵權行之民事賠償，因方建配身受重傷，已達
      殘廢之程度，故方建配向訴外人泰安產物保險股份有限公司（下稱泰安保險公
      司）請領強制汽車責任保險理賠，該公司已經依保險契約賠付給方建配新台幣
      （下同）一百四十五萬零八百六十八元。
（二）按強制汽車責任保險法第三十四條第二項規定：「：：被保險汽車之保險人間
      ，按其所承保之肇事汽車數量比例，負分擔之責。」，被害人方建配駕駛的自
      小客車由泰安保險公司承保，該公司賠付後，原告即依上開規定攤賠給付一半
      的理賠金七十萬元給泰安保險公司。再被保險汽車發生汽車交通事故，加害人
      有強制汽車責任保險法第二十七條第四款所規定之無照駕車之情形時，保險人
      仍應依規定給付保險金，但得在給付金額範圍內，向加害人求償，所謂加害人
      係指汽車交通事故之行為人，所稱被害人係指因汽車交通事故遭致體傷、殘廢
      或死亡之人，強制汽車責任保險法第二十七條第四款、第九條均有明定。查被
      告係在酒後又無駕駛執照情形下，駕車發生車禍致被害人受傷，依上開法律規
      定，原告在給付保險金後，自可在給付金額的範圍內向其求償，故請求判決如
      訴之聲明。
三、證據：提出強制理賠計算書、診斷證明書、道路交通事故證明書、汽車險賠款暨
    電匯同意書、方建配重大傷病免自行部份負擔證明卡、泰安保險公司理賠計算書
    、受益人領款收據等影本為證。
乙、被告方面：
一、聲明：原告之訴及假執行聲請均駁回，如受不利判決願供擔保請准宣告免假執行
    。
二、陳述：原告曾告知酒後又無照駕車沒辦法理賠保險金給被害人，所以被告才私下
    以和解的方式分期付款賠給被害人方建配一百萬元，保險公司在理賠時又沒有告
    知，則被告除自己賠給被害人每月之分期付款外，還要再賠償給原告，實無能力
    賠償。
丙、本院依聲請調本院九十一年度交易字第二０五號刑事卷證參考。
    理      由
一、原告起訴主張被告在九十年十二月十九日晚上十時多，駕駛原告承保的ＬＲ─七
    九０九號自小客車，經過桃園縣中壢市○○○路黃昏市○路段時，適有訴外人方
    建配駕駛車號ＮＭ─三四一０號自小客車由對向車道迴轉進入同一車道，被告因
    酒後、無照駕車，又因疏未注意車前狀況並超速駕駛，其所駕自小客車因此撞及
    方建配所駕自小客車，造成方建配身受重傷，並已達殘廢的程度，被告的過失侵
    權行為賠償責任，已由承保方建配所駕駛自小客車的保險人泰安保險公司依強制
    汽車責任保險法的規定理賠一百四十五萬零八百六十八元。原告因是被告所駕駛
    自小客車的保險人，依強制汽車責任保險法的規定，分攤賠償一半的理賠金七十
    萬元給泰安保險公司，因被告是酒後、無照駕車發生車禍，造成被害人受傷，依
    上開法律規定，原告在攤賠保險理賠金後，自可向被告求償七十萬元。被告則以
    ：原告曾告知酒後、無照駕車沒辦法理賠保險金，所以被告才私下以和解的方式
    分期賠給被害人方建配一百萬元，因保險公司在理賠時沒有告知，被告除要賠償
    給被害人每月分期款外，還要再賠償原告七十萬元，實在無能力賠償等語，做為
    抗辯。
二、原告主張的事實，有提出與上開事情相符的強制理賠計算書、診斷證明書、道路
    交通事故證明書、汽車險賠款暨電匯同意書、方建配重大傷病免自行部份負擔證
    明卡、泰安保險公司理賠計算書、受益人領款收據等影本為證。被告對此部分事
    實，亦無爭執，可見原告的主張為真。被告雖辯稱因原告說無法理賠償，所以私
    下賠給被害人一百萬元，現在已經沒有能力再賠償了云云。但因被告私下賠償給
    被害人是基於侵權行為的法律關係賠償，而本件原告向被告求償的法律關係為依
    強制汽車保險法的求償權，顯不相同；且被告未能證明伊於賠償訴外人方建配一
    百萬元時，已得到原告或泰安保險公司同意於保險理賠時扣除，所以被告的辯解
    ，為無理由。
三、是原告依強制汽車責任保險法第二十七條規定提起本訴，請求被告給付七十萬元
    ，及自起訴狀繕本送達之翌日即九十二年十月八日起至清償日止，按週年利率百
    分之五計算之利息，自無不合，應予准許。
四、兩造陳明願供擔保請為宣告假執行或免為假執行，經核均與規定相符，爰分別酌
    定相當之擔保金額予以宣告。
五、結論：原告之訴為有理由，依民事訴訟法第七十八條、第三百九十條第二項、第
    三百九十二條第一項規定，判決如主文。
中　　　華　　　民　　　國　　九十三　　年　　　三　　　月　　  九  　　日
                                    臺灣桃園地方法院民事第三庭
~B法　　　官　潘進柳
右為正本係照原本作成
如對本判決上訴，須於判決送達後廿日內向本院提出上訴狀
中　　　華　　　民　　　國　　九十三　　年　　　三　　　月　　  九  　　日
~B法院書記官　卓清和
